【裁判字號】    96,勞訴,44
【裁判日期】    970731
【裁判案由】    確認僱傭關係存在
【裁判全文】
臺灣桃園地方法院民事判決              96年度勞訴字第44號
原      告  甲○○
訴訟代理人  紀亙彥律師
複  代理人  鈕則慧律師
被      告  財團法人台灣大電力研究試驗中心
法定代理人  乙○○
訴訟代理人  張世柱律師
複  代理人  黃永琛律師
上列當事人間請求確認僱傭關係存在事件，於民國97年7 月9 日
辯論終結，本院判決如下：
    主  文
原告之訴及假執行之聲請均駁回。
訴訟費用由原告負擔。
    事實及理由
甲、程序方面：按訴狀送達後，原告不得將原訴變更或追加他訴
    。但有下列各款情形之一者，不在此限四、因情事變更而
    以他項聲明代最初之聲明者。民事訴訟法第255 條第1 項定
    有明文。本件原告原係基於兩造間之僱傭關係起訴，並為聲
    明：被告應就原告之職務回復為14等4 級薪。被告應給付原
    告新台幣（下同）166,894 元及自起訴狀繕本送達之翌日起
    至清償日止，按年息百分之5 計算之利息；並自民國96年8
    月15日起至原告回復第1 項職務之日止，按月給付原告30,
    888 元。嗣後因被告於96年10月06日終止兩造間僱傭關係，
    並以原告已達退休年齡，強制原告退休，原告乃追加請求確
    認兩造間僱傭關係存在並擴張薪資請求之月份數，經核本件
    確屬前述因情事變更而以他項聲明代最初之聲明者，爰准原
    告將起訴之訴之聲明追加、變更，先予敘明。
乙、實體方面：
一、原告起訴主張：
(1)、其任職被告組織多年，並已昇任為被告中心電力試驗部經理
    ，以14等4 級薪敘薪，原告並努力從事本份工作，歷年考績
    均獲甚佳之評價，並於96年1 月8 日因95年度考績甲等，獲
    晉1 級及加發考績獎金2 個月；詎於96年04月26日，被告卻
    於無預警且未得原告同意之情形下，擅自發布人事令，將原
    告自電力試驗部之經理調職為研究企劃部高級專員，且薪資
    從14等4 級薪，底薪102,921 元調降為11等1 級薪，底薪為
    73,030元，被告前述調動顯然違反內政部頒之調職五原則，
    有違反兩造間之勞動契約及對原告之薪資併其他勞動條件作
    不利之變更，嗣並以如不受調職即予資遣相脅，原告乃依法
    申請桃園縣政府勞動及人力資源局調解，惟被告仍藉口種種
    ，致調解不成立，又本件被告先於96年5 月1 日違法將原告
    調職並降薪，復於同年10月06日再以原告有不適任為由，以
    強制退休方式資遣原告。然本件原告自擔任電力試驗部經理
    以來，根本未有所謂不適任之情事，且94、95年之考績均為
    甲等，被告自始至終均未有說明其得以將原告降職為高級專
    員並予降薪之理；又復於將原告降職降薪後之5 個月後，本
    件勞資爭議訴訟期間，原告並無不足擔任高級專員之不適任
    情事，竟片面將原告以視為強制退休之資遣方式片面終止勞
    動契約，被告之終止勞動契約乃不合法至明。況勞動基準法
    第11條第5 款所稱之「不能勝任工作」，係應指於特定情況
    下，賦予雇主得以不可歸責於勞工之事由，終止彼此間之勞
    動契約，即應係指勞工之學識、能力在客觀上不能勝任其工
    作而言，此情節與同法第12條所規定雇主得因可歸責於勞工
    之事由，不經預告終止勞動契約不同。
(2)、而原告95年度之考績為甲等，顯見原告之工作態度及情況均
    為良好，被告所舉出之所謂原告近兩年之未盡部門經理管理
    責任情事云云，其中之模殼行斷路器及電機電子有害物質檢
    測工作，直至95年11月尚處於計畫檢討階段，且該二項計畫
    所須之人力、物力甚至投入之資力均非該等時期可能完成，
    且該等計畫之建置及完成既如被告所言應於95年底完成，且
    原告未於該年度完成，何以就該等事項均未對原告為任何行
    政上之懲處？另原告所負責之油品實驗室申請延展評鑑，發
    生需複評之事由，其內容係因原告為該實驗室之報告簽署人
    ，而評鑑當天，原告奉被告之命因公出差韓國，致評鑑當天
    因報告人不在現場，無法完成評鑑，所以須為複評，而原告
    在返國後即立刻聯絡安排相關事宜，並於96年4 月15日完成
    複評，並獲評鑑通過，取得實驗室認可證書；至被告所稱對
    原告行政懲處計一小過部分，其發生於本件勞資爭議以後，
    非僅所為懲處已失公允而有偏頗，且自該實驗室之實際負責
    人等僅受申誡處分，而負管理、監督之責之原告卻受小過之
    大於執行人三倍之懲處，即明懲處不符比例原則，被告顯係
    有意針對原告而來。再者原告所掌之電力試驗部，係於94年
    組織重整後，由原先被告各單位中虧損最為嚴重之電力試驗
    組、研究部環境組、研究部設備診斷組3 單位整併而成，原
    告當時係銜命整理該等單位而擔任經理，整理已有相當成果
    ，被告確仍以原告單位猶然虧損為由，對原告為不公平之待
    遇，況被告身為財團法人本即非以營利為考量，更有一份社
    會公義任務在身，而被告95年全年之營運狀況，本業全為虧
    損，如非因廠辦出租及利息收入加以補貼，被告根本無盈餘
    可言，以此苛責原告至為不公。
(3)、本件原告之原薪級為14等4 級薪，每月底薪為102,921 元；
    被告違法降職降薪為11等1 級，每月底薪剩73,030元，二者
    差額為每月29,891元；另本件原告因受不法降級降薪，以致
    自96年6 月份起原告之全勤獎金由3,431 元降為2,434 元，
    每月減少997 元，總計至本件被告違法終止僱契約之日止計
    減少5 個月又5 天；是被告自96年5 月1 日起違法降薪，至
    本件被告違法終止僱契約之日即96年10月06日止，被告應補
    足底薪差額159,419 元（計算式：29891 ×5+29891 ×5/30
    =159419 元）及全勤獎金差額計5,151 元（計算式：997 ×
    5+ 997×5/30=5,151元）；又本件原告於96年7 月服務公司
    滿25年，公司依規定加發2 個月底薪之獎金，亦因被告之前
    不法降薪，引致原告之獎金減少59,782元，原告亦請求被告
    依法補足。末按雇用人受領勞務遲延者，受僱人無補服勞務
    之義務，仍得請求報酬。民法第487 條前段定有明文。本件
    原告雖收受被告之強制退休命令，然因認該等命令違法，於
    96年10月08日上午前往被告處所上班，因被告拒絕原告進入
    工作場合，預示的拒絕受領原告提供勞務，是被告依法仍應
    給付報酬。爰依兩造間勞動契約之約定提起本訴，並聲明：
    (一)、確認兩造間僱傭關係存在。(二)、被告應給付原告219,37
    0 元，其中166,984 元自原起訴狀繕本送達之翌日起至清償
    日止，按年息百分之5 計算之利息；餘52,476元自追加訴狀
    繕本送達之翌日起至清償日止按年息百分之5計算之利息。
    (三)、被告應自96年10月06日起至被告復職之日止按月給付原
    告106,352 元，並另應按年給付原告212,004 元。(四)、本判
    決第2 、3 項，原告願供擔保請准宣告假執行。
二、被告則以：
(1)、原告於原先擔任被告電力試驗部經理，確有不能勝任之情事
    ，已構成勞動基準法第11條第5 款預告終止勞動契約之事由
    ，又依勞動基準法第11條之反面解釋，如勞工有該條第5 款
    對於所擔任之工作確不能勝任之情事，雇主自得預告勞工終
    止勞動契約。又該款所謂確不能勝任工作，非但指能力上不
    能完成工作，即怠忽所擔任之工作，致不能完成，或違反勞
    工應忠誠履行勞務給付之義務亦屬之，故如勞工有怠忽職守
    及違反勞工應忠誠履行勞務給付義務者，雇主即得依法終止
    勞動契約。原告認該款所謂確不能勝任工作係客觀上不能勝
    任工作，與同法第12條所規定可歸責於勞工之事由不同云云
    ，並無依據，且與上開判決見解不符，洵不足採。
(2)、原告為被告擔任電力試驗部經理，掌理高電力試驗業務及授
    權範圍行政管理業務，並負責該單位品質管理制度等業務，
    就該部門之業務應善盡監督管理之責。惟其於近兩年間，多
    有未盡部門經理管理責任之情事如下：1 、未依被告所預定
    之工作進度如期完成，亦未有後續進度說明及檢討報告。2
    、未依業務會報之決議提出專案報告並成立專案會議討論。
    3 、未依業務會報決議就相關業務提出說明致影響業界需求
    及被告商譽。4 、事先未向上級主管主動呈報申請展延評鑑
    業務之發生重大瑕疵，事後原告亦未依上級主管要求提出檢
    討報告。5 、未於出國考察後主動提出報告，亦未依董事長
    指示續辦。6 、無故積壓、遲延應由原告簽核之公文，與其
    他同仁難以配合致部門員工無所適從且影響被告整體業務發
    展。7 、原告所掌部門業務未有起色，亦未見原告有何具體
    檢討改進措施。8 、原告經交辦安排董事長前往樹林巡視相
    關事宜仍執行不力。9 、因原告請廠商自行尋求測試機構，
    延誤廠商投標時機，致損及廠商之利益及被告之信譽。
(3)、原告辯稱模殼行斷路器（下稱MCCB）及電機電子有害物質檢
    測工作（下稱RoHS）於95年11月尚處於計畫檢討階段，且其
    所需人力、物力及資力均非該時期可能完成，非屬可歸責於
    原告之事由云云，均與事實不符。原告非但未完成95年度MC
    CB試驗及RoHS工作之建立，且經被告一再請求原告就RoHS實
    驗室之建置與人力配置、發展進度等提出計畫說明，原告即
    應就該工作所需之人力、物力及資力提出計畫報告討論。惟
    被告始終未見原告提出任何說明，竟指稱工作未完成非可歸
    責於其之原因，益證原告確有懈怠職務及未盡管理之責。
(4)、原告又稱因其奉被告之命因公出差韓國，致評鑑當天因報告
    簽署人不在現場致其所職掌之實驗室評鑑須複評云云。惟原
    告為實驗室報告簽署人，於評鑑時必須在場一併接受評鑑，
    其於出差前竟未事先報告將有實驗室評鑑，以致被告核准其
    赴韓考察，其出國期間之報告更由未經評鑑單位認可之職務
    代理人簽署。原告故不呈報將有此一評鑑而出國考察，以致
    評鑑時未在場而須複評，難謂其適任部門經理乙職。又原告
    認其擔任該部門經理有相當成果，被告以該部門仍然虧損對
    其不公云云，惟因原告未盡部門經理管理之責致部門員工無
    所適從，影響被告整體業務發展等情事已如前述，其所謂相
    當成果所指為何，已令被告莫名，且原告始終未就部門虧損
    情形提出具體檢討改進措施，更足以認定原告確實不適任該
    部門經理乙職等語資為抗辯，並聲明：(一)、原告之訴及假執
    行之聲請均駁回；(二)、如受不利判決，願供擔保請准免為假
    執行之宣告。
三、兩造不爭執之事項：
(1)、原告原任被告中心電力試驗部經理，且以14等4 級薪敘薪，
    底薪為102,921 元，原告於96年1 月8 日並因95年度考績甲
    等，獲晉一級及加發考績獎金2 個月。
(2)、96年4 月26日，被告發佈人事令，將原告自電力試驗部之經
    理調職為研究企畫部高級專員，薪資從14等4 級薪調降為11
    等1 級，底薪為73,030元，嗣後被告再於96年10月2 日以大
    電管字第9610-0773 號函告知原告，被告前依勞動基準法第
    11條第1 項第5 款之規定原告不適任所擔任之工作為由，終
    止兩造間之勞動契約，惟因原告已符合勞動基準法第53條自
    請退休之條件，故依法應為原告辦理退休，並給付原告退休
    金在案。
(3)、原告所提出之考績通知單、人事命令、核薪通知單及調派通
    知單、同意書、桃園縣政府勞資爭議調解申請書、桃園縣政
    府勞資爭議調解委員會開會通知單及調解紀錄各1 份、被告
    薪資明細表2 紙、被告96年10月2 日大電管字第9610-0773
    號函及退保書、台電綜研所函、認證證書、被告所提出之品
    質手冊、業務發展規劃及工作進度表、95年度11月份業務會
    報會議紀錄、96年度第2 次業務會報會議紀錄、油品實驗室
    申請展延評鑑相關公文、原告會簽公文及遲延案件表、收入
    執行比較表、洽詢廠商報告、委託申請單、實驗室／檢驗機
    構服務網頁及對報告簽署人之要求、新聞稿、工作報告、出
    國考察報告、油品實驗室TAF 認證證書、原告於電力試驗部
    歷年考績紀錄、電力試驗部歷年收支比較表、高電力實驗室
    TAF 認證證書、委託申請單、與大陸西高所往來Email 乙則
    、被告中心之文書處理辦法、被告中心95年10月17日大電驗
    字第9510-0804 號函、96年4 月2 日大電驗字第9604-0242
    號函之形式真正。
四、本院之判斷：原告主張遭被告違法命令強制退休，雙方勞動
    契約應仍存在，故請求確認兩造間之僱傭關係仍存在，被告
    並應依勞動契約之約定給付原告如聲明第2 項與第3 項所示
    之底薪差額、全勤獎金與每月薪資等語，為被告所否認，並
    以前揭情詞置辯。是本件爭點厥為：(一)、原告是否有對於所
    擔任之工作確不能勝任之情事？(二)、兩造間之勞動契約是否
    已合法終止？
(一)、原告對於所擔任之工作確不能勝任。
１、按勞動基準法第11條第5 款規定所謂確不能勝任工作，非但
    指能力上不能完成工作，即怠忽所擔任之工作，致不能完成
    或違反勞工應忠誠履行勞務給付之義務亦屬之。又同款所謂
    不能勝任工作，不僅指勞工在客觀上之學識、品行、能力、
    身心狀況不能勝任工作者而言，即勞工主觀上能為而不為，
    可以做而無意做，違反勞工應忠誠履行勞務給付之義務亦屬
    之。最高法院92年台上字第353 號判決著有明文。故判斷勞
    工是否確不能勝任工作之標準，應就勞工對其所擔任之職務
    內容，分別評價其「客觀上」之學識或能力及其「主觀上」
    就該職務之工作意願強度，並為綜合之認定。
２、本件被告抗告原告於擔任電力試驗部經理，掌理高電力試驗
    業務及授權範圍行政管理業務，並負責該單位品質管理制度
    等業務，惟其於近兩年間，多有未盡部門經理管理責任之情
    事等語，經查：
(1)、被告上開抗辯經證人即原告任職之被告中心副總經理丙○○
    到庭證稱：「我的業務是協助總經理與董事長在公司的營運
    及管理。我認識原告，原告原是擔任電力試驗部的經理。將
    原告調動的原因是經過我們的考核與同單位同仁的反應，原
    告有許多不適任的事由，經過我們反應給董事長後的決定。
    原告在94年間擔任該部門的經理，我是在95年3 月擔任副總
    ，我當時就發現有些問題存在，‧‧‧1.原告有許多預定的
    計畫遲未提出完整的報告，這些是必須要當年度完成，若沒
    有在當年度完成，對於那個部門的營運會出現問題，我們會
    請單位自己先評考績，原告自己評自己甲等，經過上述的理
    由我們還是決定要給他機會。2.95年我們希望他們單位完成
    兩項計畫，分別是MCCB與RoHS，這是該單位兩大重要目標，
    但是接近年底我們都還未看到有任何的進展，所以10月份的
    業務會報限原告儘速提出完整的報告，但原告仍未提出，後
    來96年第三次業務會報為止，都還未提出完整的報告。‧‧
    ‧」等語（參見本院卷宗(二)第101 頁），原告顯然在上級主
    管考評中對於單位主掌之年度計畫推動負責不力，此與證人
    即被告中心電力試驗部工程師己○○到庭證稱：「‧‧‧原
    告曾經是我的上司。1.我是在原告底下負責未來業務事業開
    發的工作，因為我們96年度有兩個開發案，我是負責MCCB部
    分，低壓斷路器型式試驗的業務，因為我們為了做試驗要添
    購設備，我是負責規劃與安置，因為我必須租借臺灣電力公
    樹林中研所的場地，我規劃的場地與之後所能給我的場地是
    不同的，廠房設置有發生適應上的問題，必須向台電溝通，
    這部分的溝通是原告負責，原告從95年11月至96年4 月底期
    間都有去與電力公司商談，但是都無法有明確的結論，解決
    設備安置的問題。因為電力公司要配合我們設置場地必須要
    一筆花費，但是原告沒有辦法溝通電力公司出這筆錢，所以
    造成我的設備安置上必須延滯。‧‧‧」等語（參本院卷宗
    第104 頁），與證人即被告中心電力試驗部的代理副理丁○
    ○到庭證述：「‧‧‧原告之前是我的上司，‧‧‧3.在95
    年度有一項MCCB的認證計畫，當時我們設備採購完畢後，我
    們有在台電租用場地安置設備，其中需要與台電聯繫，這些
    溝通有些是需要主管出面，但是這部分的處理沒有很積極，
    所以導致我們的進度沒有辦法進行。台電希望我們請有決策
    權的主管出面，但是因為會議我沒有全程參與，所以我不知
    道原告是否有很積極的處理。據我的瞭解是在協調的過程中
    經常沒有就後續為積極的聯繫和溝通」等語（參本院卷宗第
    106 頁）並無扞格，則原告在下屬眼中對於單位主掌之年度
    計畫與其他機構間之溝通能力亦有不足，已足見原告在單位
    執掌之年度計畫案中推動與執行不力之處。
(2)、再按依據被告所提出且為原告所不爭執為真正之被告中心品
    質手冊所載，電力試驗部經理職責應為，掌理高電力試驗
    業務。督導技術改進、設備維護及試驗標準建立。協助
    管理代表執行相關品質管理制度。掌理授權範圍內之行政
    管理業務。負責本單位品質管理制度之推行。故原告所職
    司之部門經理於被告中心內應屬管理階層，自應就該單位之
    相關業務包含過去缺失改善及未來發展計畫，部門人力之管
    理與分配、技術之改進與設備之維護、對外部之溝通協調等
    作一完整規劃安排，並竭力為單位爭取業績，始符主管職之
    核心價值。而被告抗辯之MCCB檢測業務與RoHS實驗室之完成
    分別係屬無熔線斷路器檢測與有害物質限定使用指令工作實
    驗室之建置，此二者業務在市場佔有率上自有先占觀念之運
    用，又就RoHS（有害物質限定使用指令工作）實驗室建置計
    畫，係經濟部標準檢驗局為協助國內產業為因應歐盟電子電
    機設備有害物質限用指令（Restriction of Certain
    Hazardous Substances in EEE,RoHS）於95年7 月3 日公告
    「電機電子產品零組件自願性產品驗證」制度，提供電機電
    子相關產業驗證其產品符合RoHS指令要求，配合該驗證制度
    運作，由國內之檢測機構陸續向該局申請認可，被告抗辯此
    部分業務之拓展係屬被告中心電力試驗部發展之年度計畫，
    並以花費成本進行設備與人員訓練之投資等情，即與常理無
    違。再佐以被告提出之被告中心95-99 年度短中期業務發展
    規劃及修正所示，電力試驗部95年度發展規劃除委託絕緣油
    多氯聯苯分析至配電器材試驗等18項項目外，尚包含小型開
    關（新增50KA以下容量之MCCB）特性試驗，以及被告中心95
    年度11月份業務會報會議紀錄、96年度第3 次業務會報會議
    紀錄所示「6.電力試驗部RoHS實驗室之建置與人力配置及未
    來業務之爭取，應於12月8 日前提出專案報告，並成立專案
    會議討論。」（參本院卷宗第37頁）、「6.有關MCCB及RoHS
    發展進度，請電力部提出計畫說明。另對於高壓大電流檢測
    能量不足，請提出相關說明資料，以便對外澄清責任問題。
    」（參本院卷宗第39頁），堪信被告抗辯MCCB檢測業務與Ro
    HS實驗室之完成為原告擔任經理執掌之電力試驗部發展重點
    ，應屬可採。而本件原告於被告中心擔任經理期間，對於發
    展重點無法完全掌握，流失商業先機，除將造成被告中心投
    資設備等金錢上之虧損外，尚可能造成人事管理上減薪、裁
    員等影響，此當為原擔任電力試驗部經理之原告所得預見，
    故其專業知能確有不足已如上述，就該項職務性質而言，自
    得評價其客觀上有不能勝任工作之情形。
(3)、次查，被告抗辯原告主觀上有能為而不為、可以做而無意願
    做等主觀上不能勝任工作之情事，除有前述證人到庭證述甚
    詳外，再參酌證人丙○○所述：「‧‧‧3.這個部門（電力
    試驗部）底下有一個實驗室，叫油品實驗室，每年必須經過
    外界的展延評鑑，這對我們中心而言是很重要的，因為評鑑
    不過我們就無法提供該項檢測服務。評鑑的當天原告沒有到
    場，且實驗室的相關人員與配合單位都不知道有這件事情，
    加上稽核出的問題，導致這個案子必須複評，我們事後要求
    原告提出檢討報告，原告一直到2 個月後才提出，所以我們
    後來有把原告送至人事評議委員會議處，後來委員評定是記
    過一次。4.去年11月初，我們去大陸西安談合作案，回國後
    原告沒有後續的動作，我一直要求原告我們必須要跟董事長
    做專案簡報，但是原告始終沒有做，後來我問原告底下的人
    ，原告是否有交辦這件事情，答案是沒有，所以我要求同仁
    告訴他，一定要做簡報，後來才有向董事長簡報，後來董事
    長有下指示，但是原告仍然沒有任何動作。5.原告還有積壓
    公文的事實，同仁提出的問題包括設備的修理，工具的請購
    ，原告都沒有處理，也沒有告訴同仁是否核准，會讓同仁不
    知所措，有一個會議記錄需要原告會簽，但是卻積壓一個月
    。6.在今年的一季後我們有作檢討，原告估計他的部門要虧
    損伍佰萬，我們認為事態嚴重，問題在於我們看不到原告的
    積極作為，且對於上級交辦的事項充耳不聞，董事長曾經要
    到另一個實驗室去巡視，交代很多次，始終無法成行，包括
    董事長與外界商談後所交辦的事項，原告都沒有完成。7.今
    年初，我發現他們單位就客戶要求撤案的案件很多，有增加
    的趨勢，我為了瞭解真相，請其他單位的人員去問客戶，客
    戶說原告直接告訴客人說我們的設備故障，請他們直接去找
    外面的實驗室，從事電力設備的檢測的事。實驗室只有我們
    這一家，但是有另外一些客戶，他們自己可能配有實驗室，
    如果請我們的客戶去找這些客戶會有洩漏商機的情事。原告
    的團隊告訴我，正常的管道應是透過我們去找協力實驗室，
    而不是叫客戶自己去找實驗室，所以客戶才會撤案。」等語
    （參本院卷宗第102 頁），與證人己○○到庭證述：「‧
    ‧‧2.95年11月董事長任職時，有要求要來樹林廠區巡視，
    董事長有再三詢問原告何時能去巡視，但是一直到96年的4
    、5月都一直無法成行，因為原告都沒有去安排。原告有與
    我們討論，當時開會有兩個結論，第一是如果要看現狀，馬
    上安排董事長去樹林廠看，第二是等台電的設備都安置好後
    再請董事長巡視，再由原告下決定，向上級報告。3.因為樹
    林場地有一個試驗設備效力改善的工程，我們的設備是向台
    電租借，低壓大電流試驗設備較為老舊，本身設備的配置較
    為老舊，效率不高。在96年2 月底，原告有到樹林廠區巡視
    ，我們員工有向原告報告，原告說要與上級報告，但是到原
    告降職為止都沒有結論。」等語（參本院卷宗第104 頁），
    證人丁○○到庭證述：「‧‧‧1.在95年11月初我們有去大
    陸西安考察，回來後董事長要我們作簡報，到12月中旬前我
    個人沒有接到任何指示要作簡報，後來是接到吳副總的電子
    郵件，吳副總問我們有沒有進行簡報工作，後來我問原告，
    一直到96年1 月19日才進行簡報，因為我們去西安時，董事
    長還沒有上任，所以他要我們說明考察的過程。在簡報中董
    事長也有指示就後續的合作內容要持續追蹤，積極的獲得與
    西安方面的合作。簡報完畢後我也沒有得到原告的進一步指
    示，這段期間在開會時，我也有向原告提及是否要進一步的
    動作，但是我沒有接到明確的指示。2.今年的3 月我奉派到
    韓國進行試驗見證的工作，原告有一同前往，這個案件我是
    主辦人，原告是陪同我進行工作，到韓國後我聽原告提及油
    品實驗室會進行TAF 的延展評鑑，我有向原告提議與吳副總
    和管理部門聯繫，但是原告說他在出發前已經有交代他人處
    理，回國後，因為我們的評鑑沒有很完整，所以委員會沒有
    讓我們通過，又進行複評。」等語（參本院卷宗第106 頁、
    107 頁）及證人即被告中心電力試驗部工程師庚○○、被告
    中心電力試驗部技術員戊○○、被告中心收發中心員工范江
    婉婷到庭證述：「‧‧‧在今年2 月份，我們有申請測試用
    工具及儀器，但是都沒有下文，3 月初我們有向原告反應，
    原告說會在追查進度，在3 月12日經理請管理員告訴我說申
    請單據不見了要重新提出。3 月13日原告出國，管理員說舊
    單據在他桌上。設備與儀器會影響試驗進度，之前我申請的
    設備儀器給的速度都會比較慢」、「‧‧‧技術員平常要配
    合工程師試驗，或是一些基礎工程工作。我可以向經理建議
    。95年要申請實驗室（樹林）認證，有一些設備在操作上比
    較困難，這些設備老舊且能力不夠，我有口頭建議原告改善
    ，當天證人王也在場，原告說要跟上級報告，就沒有下文，
    後來我們向吳副總反應時，吳副總說原告並沒有向他報告。
    約是96 年9月底、10月底有換掉部分設備，我大約是在96年
    3 月底向吳副總報告。採購機器設備需要與廠商訂購，再畫
    製圖面，才能夠依現場狀況設計出需要的機器設備。」、「
    我擔任的是收發中心的員工。原告與我沒有業務來往，在業
    務上也沒有接觸。吳副總請我打電話給客戶查證為何在電力
    試驗部撤案。客戶說電力試驗部的經理告訴客戶實驗室的設
    備不足，請客戶自己找實驗室，我們再派人配合，之前沒有
    聽說有這種情形。客戶也有向我抱怨，因為他們無法去找實
    驗室，導致該名客戶的損失商機因而撤案」等語（參見本院
    卷宗第109 頁至111 頁）均屬相符，亦足認原告在上級與下
    屬眼中確有對於上級交辦事務無法掌握時機戮力完成、對於
    下屬反應之困難因循怠惰無法及時提供協助解決、對外聯繫
    上溝通能力不足等專業知能障礙問題，足徵原告在主觀上亦
    無法勝任被告中心電力試驗部經理乙職無誤。
(4)、原告雖主張其所執掌之油品實驗室申請延展評鑑當日，其奉
    被告之命因公出差韓國，而被告返國後立即聯絡安排相關事
    宜，並於96年4 月15日完成複評，並獲評鑑通過，取得實驗
    室認可證書，被告之懲處有失公允等語。惟查，所謂之TAF
    實驗室認證係指財團法人全國認證基金會實驗室認證處所進
    行之認證，該單位係國內唯一且經官方授權推動國內實驗室
    及檢驗機構各領域之國際認證，其目的在建立國內實驗室及
    檢驗機構與技術能力之評鑑標準，並依據相關國際標準結合
    專業人力進行實驗室及檢驗機構之評鑑及認證以提升其品質
    與技術能力，輔以能力試驗活動確保實驗室之技術能力在一
    定水準之上。原告原任職單位所屬之油品實驗室為維持其運
    作之有效性，每年需接受TAF 之評鑑，而申請TAF 評鑑需由
    實驗室報告簽署人提出報告簽署申請，報告簽署人為申請認
    證機構之機構權責主管指定的人員，對測試或校正報告有效
    性負責，經評鑑認證之報告簽署人的職責為簽署報告與參加
    TAF 基金會辦理的相關在職訓練，以確保報告的可靠性與完
    整性。本件原告為報告簽署人，於進行評鑑當日並未在場，
    導致該項評鑑需進行複評乙節，此為兩造所不爭執，又依據
    證人丙○○證稱：「（問：2.TAF 的延展評鑑的報告簽署人
    是否要到場？3.TAF 的延展評鑑報告簽署人要臨時增加報告
    簽署人之前原告有無向被告中心反應相關事宜？）答：2.
    報告簽署人是指測試完成後，每份報告都要有經過TAF 備案
    過報告簽署人簽章核可，當天原告是油品實驗室唯一的報告
    簽署人，他卻不在，實驗室負責人當天告訴我他們要臨時聲
    請增加報告簽署人，我認為非常荒謬。但我還同意他們追加
    ，但是沒有經過TAF 的同意。這個評鑑是每年都要進行。原
    告當經理後，每年都是報告簽署人，韓國的見證試驗之行，
    原告的簽呈是寫要與韓國方面洽談合作事宜，在出國報告中
    ，看起來是沒有達成預期的目標。洽談的事宜，我認為我們
    去國外出差的費用會要求客戶付費，所以去的人愈少愈好。
    3. 沒有向我報告。我雖然知道原告要去韓國，但是我不知
    道當天要進行TAF 的延展評鑑，如果知道的話，我不會簽准
    。增加報告簽署人是實驗室負責人在沒有人在的情況下做的
    應變措施。如果TAF 的延展評鑑進行到複評表示實驗室的有
    效運作出了問題。複評沒有過的話，會撤銷實驗室的資格。
    歷來也曾有實驗室因為不合格而被撤銷。」等語（參本院卷
    宗第113 頁），再參被告所提出之油品實驗室證書所載，被
    告中心係於93年4 月15日初次獲得TAF實驗室認證證書，該
    證書有限期限至96年4 月14日止，如於有限期間內無法通過
    TAF 複評並取得新證書，該證書即失其效力，故被告抗辯之
    實驗室複評若未順利通過，將造成被告中心電力試驗部業務
    承接困難乙節，堪信屬實。且原告亦因本次油品實驗室複評
    過程經證人丙○○於內部簽呈上註記「評鑑結果須經複，表
    示管品質系統之運作及管理上出現嚴重問題，已要求電力部
    經理提繳書面檢討報告。」、「報告簽署人欲實驗室評鑑遇
    不在場，且被評為b 類NCR ，誠屬不當，故重點不在增列幾
    位報告簽署人，而是此次展延評鑑未得到應有的重視，且實
    驗室負責人亦似生手，終至複評窘境，故不論複評結果如何
    ，均請提繳書面檢討報告。」、「職於徐前經理自韓返國後
    （96.3.23） 即要求提出本案之檢討報告，但遲至今日始見
    ，拖延二個月，讓人無法理解與諒解。」（參本院卷宗第40
    、41、45頁），並經被告中心董事長乙○○簽註「檢驗室負
    責人擔負重大責任，其直接主管未善盡督導（事前），事後
    又不思改進檢討，也應負相當大責任。」（參本院卷宗第45
    頁），足認原告就電力試驗部下轄之油品實驗室評鑑乙事確
    有疏失，而原告主張被告懲處有失公允云云，更突顯原告對
    油品實驗室報告簽署人與電力試驗部經理一職之實際職務內
    容缺乏認知。
３、綜上所述，原告就其於被告中心所擔任之電力試驗部經理一
    職，無論在客觀上專業知能、溝通協調能力有所不足，主觀
    上工作之意願，揆諸前開最高法院見解，應認原告對於所擔
    任之工作確不能勝任。
(二)、兩造間之勞動契約業已合法終止。
    按「非有左列情形之一者，雇主不得預告勞工終止勞動契約
    ：五、勞工對於所擔任之工作確不能勝任時。」勞動基準法
    第11條第5 款定有明文。再按『事業單位依勞動基準法第十
    一條規定終止勞工勞動契約，勞工如已符合同法第五十三條
    「自請退休」條件，則無庸勞工再提出自請退休，雇主即應
    依法給付勞工退休金。』【行政院勞工委員會89年3 月21日
     (89) 台勞資二字第001078 2號函示可資參照。】，依據上
    開事實原告就其所掌部門所應完成之業務及工作目標，確有
    懈怠及未盡部門經理督導管理責任之事實，造成該部分效能
    低落，足認原告確不適任該部門之經理，被告抗辯其本可依
    據勞動基準法第11條第1 項第5 款預告終止勞動契約，應屬
    可採。而被告雖於96年4 月26日發佈人事令，將原告自電力
    試驗部之經理調職為研究企畫部高級專員，薪資從14等4 級
    薪調降為11等1 級，嗣後被告再於96年10月2 日以大電管字
    第9610-0773 號函告知原告，被告前依勞動基準法第11 條
    第1 項第5 款之規定原告不適任所擔任之工作為由，終止兩
    造間之勞動契約乙節，均為兩造所不爭執，惟因原告係於45
    年2 月20日出生，計算至被告於96年10月2 日以大電管字第
    9610-0773 號函通知原告終止勞動契約斯時，已符合勞動基
    準法第53條自請退休之要件，故被告抗辯兩造間之勞動契約
    雖經被告合法終止，其不待原告提出自請，逕依法給付退休
    金，揆諸前述說明，於法尚無不合，則兩造間之勞動契約確
    已經被告合法終止在案，而被告依法為原告辦理退休，並給
    付原告退休金，亦屬有據。
五、綜上所述，兩造間之勞動契約既經被告合法終止，則原告請
    求確認兩造間僱傭關係存在。被告應給付原告219,370 元，
    其中166,984 元自原起訴狀繕本送達之翌日起至清償日止，
    按年息百分之5 計算之利息；餘52,476元自追加訴狀繕本送
    達之翌日起至清償日止按年息百分之5 計算之利息，被告應
    自96年10月06日起至被告復職之日止按月給付原告106,352
    元，並另應按年給付原告212,004 元，均為無理由，應予駁
    回。原告之訴既經駁回，其假執行之聲請已失所附麗，應併
    駁回之。
六、本件事證已臻明確，兩造其餘主張、陳述及所提證據，核與
    判決結果不生影響，爰不另論述，併此敘明。
據上論結，本件原告之訴為無理由，依民事訴訟法第78條，判決
如主文。
中    華    民    國    97    年    7     月    31    日
                  民事第三庭    法  官  陳清怡
以上正本係照原本作成。
如對本判決上訴，須於判決送達後20日內向本院提出上訴狀。
中    華    民    國    97    年    7     月    31    日
                                書記官  劉璟佳


司法院資訊處製作；財團法人民間司法改革基金會備份。
